臺灣士林地方法院民事判決　九十一年度簡上字第九一號
　　上　訴　人　甲○○
　　訴訟代理人　乙○○
　　被上訴人　　丙○○
右當事人間請求確認債權不存在事件，上訴人對於中華民國九十一年四月十六日本院
士林簡易庭九十一年度士簡字第三八四號第一審判決提起上訴，本院判決如左：
    主      文
上訴駁回。
第二審訴訟費用由上訴人負擔。
    事      實
甲、上訴人方面：
  壹、聲明：如主文所示。
  貳、陳述：除與原審判決書所載者相同茲予引用外，補稱：
    一、上訴人與被上訴人素不相識，與被上訴人間確無金錢往來，更無簽發任何票
        據交付被上訴人收執。
    二、被上訴人與訴外人乙○○間金錢借貸之欠款，被上訴人為圖上訴人連帶清償
        乙○○債務，強制要求乙○○以其夫（即上訴人）之名義簽發本票十一張（
        本件一張）交付被上訴人，欲使上訴人為共同債務人。
    三、被上訴人主張票據法第十三條：票據債務人不得以自己與發票人或執票人之
        前手間所存抗辯之事由對抗執票人。惟同條但書亦明文規定，但執票人取得
        票據出於惡意者，不在此限。
    四、又票據法第十四條第一項規定：以惡意或有重大過失取得票據者，不得享有
        票據上之權利。
    五、綜上所述，被上訴人以執有上訴人之本票，向上訴人主張給付票款，顯無理
        由，縱有貸款清償糾紛，被上訴人應向乙○○主張清償。
    六、另乙○○自八十五年起至八十九年間，與被上訴人往來及兌匯金額差額頗巨
        ，蓋因被上訴人計算之利息，週年利率百分之七十二，滾息至九十年十月，
        乙○○無力再付，未兌現之票據十張，合計新台幣（以下同）四十二萬三千
        元，均為利息票。按民法第二百零五條：約定利率，超過週年百分之二十者
        ，債權人對於超過部分之利息無請求權，依此被上訴人亦無請求清償系爭票
        據之權利。
乙、被上訴人方面：
  壹、聲明：駁回上訴。
  貳、陳述：除與原審判決書所載者相同茲予引用外，補稱：
    一、原先係上訴人訴訟代理人乙○○於八十九年二月前向我借了一百一十五萬元
        ，而且也開了三張支票給我，到期後，她告知我她無法還錢，並告知我該筆
        款項係她先生（即上訴人）拿去用，並稱她先生也願意負責，因此於八十九
        年三月份開了以她先生名義簽發的支票給我，但八十九年四月底，她先生打
        電話告知他現在仍然不方便還款，請求我不要提示該支票，其後我持續向他
        請求還款，他都沒有全部還完，所以我才在九十年二月十六日提示並被退票
        ，退票當時尚欠五十九萬元。
    二、日後，我請我先生和她先生談，她先生表示他有誠意還，只是不方便一次還
        清，所以我們同意從九十年三月開始讓上訴人開本票按月分期清償，在九十
        年三月至十月期間，上訴人均有如期清償，共匯了十幾萬給我，至今尚欠四
        十二萬八千元。
    三、而且這些票係我打電話給上訴人甲○○，問他票開好了沒，而上訴人叫我去
        他家拿，後來是乙○○交給我的。
    理      由
一、本件上訴人於原審起訴主張：被上訴人持有以上訴人名義簽發如附表所示之本票
    一紙，向本院聲請強制執行之裁定，經本院以九十一年度票字第十八號裁定准予
    強制執行，惟如附表所示之本票係為擔保清償乙○○積欠被上訴人之借款債務，
    經上訴人本人授權乙○○簽發後，由乙○○交付被上訴人，實則兩造間並無金錢
    往來，且系爭本票亦非上訴人本人所簽發，又上訴人授權乙○○簽發系爭本票時
    ，與乙○○約定，系爭票據債務完全由乙○○自行負責，上訴人不必負責等語。
    被上訴人則以︰系爭本票係因乙○○欠其錢，而上訴人願代乙○○清償，遂開本
    票按月分期清償，且系爭本票係其打電話給上訴人後，上訴人叫我去他家拿，而
    由乙○○交付的等語。
二、上訴人起訴主張被上訴人執有上訴人簽發之系爭本票，業據於原審提出本票一紙
    為證，且上訴人對系爭本票之真正亦不爭執，自堪信為真實。雖上訴人仍以前揭
    情詞置辯，惟查：
（一）按「代理人於代理權限內，以本人名義所為之意思表示，直接對本人發生效力
      。」，民法第一百零三條第一項定有明文。而票據行為亦為法律行為之一種，
      民法上有關代理之法條亦適用之，票據上之簽名亦係意思表示，自可由代理人
      為之。另「在票據上簽名者，依票上所載文義負責。」，票據法第五條第一項
      定有明文。上訴人於原審及本院審理時當庭自陳：如附表所示本票係為擔保清
      償乙○○積欠被上訴人之借款債務，經上訴人本人授權乙○○所簽發，由乙○
      ○交付被上訴人等語，參照上開規定，即應依票據法之規定自負發票人責任，
      尚不得以如附表所示本票非其本人所親自簽發，否認本票債權存在。
（二）「票據法第十四條所謂以惡意取得票據者，不得享有票據上之權利，係指從無
      權處分人之手，受讓票據，於受讓當時有惡意之情形而言，如從有正當處分權
      人之手，受讓票據，係出於惡意時，亦僅生票據法第十三條但書所規定，票據
      債務人得以自己與發票人或執票人之前手間所存人的抗辯之事由對抗執票人而
      已，尚不生執票人不得享有票據上權利之問題。」，最高法院六十七年度台上
      字第八八六二號判例參照。而系爭本票係上訴人授權乙○○所簽發後交付被上
      訴人，業如前述，則被上訴人執有系爭本票，自非從無權處分人之手，受讓票
      據。是以，上訴人主張被上訴人執有上訴人簽發之系爭本票，應有票據法第十
      四條第一項規定之適用，尚屬誤會。
（三）按「票據債務人不得以自己與發票人或執票人之前手間所存抗辯之事由對抗執
      票人。但執票人取得票據出於惡意者，不在此限。」，票據法第十三條雖定有
      明文。然此之【惡意】，係指執票人明知「票據債務人與發票人」或「票據債
      務人與執票人之前手」間，存有抗辯之事由時，人之抗辯因而不切斷而言。易
      言之，即需乙○○亦為票據債務人時，方有該法條之適用。然系爭本票係由上
      訴人授權乙○○所簽發後交付被上訴人，已如前述，故其票據法律關係，僅存
      在於上訴人與被上訴人間，而與乙○○無涉。是以上訴人認本件應有票據債務
      人（即上訴人）得以執票人（即被上訴人）與執票人之前手（即乙○○）間所
      存之抗辯事由，對抗執票人之事由，而應有票據法第十三條但書規定之適用，
      揆諸前揭說明，應屬誤會。
（四）又本票乃文義證券及無因證券，故本票上之權利義務，悉依票上所載文義定之
      ，與其基礎之原因關係各自獨立。本票上權利之行使，不以其原因關係存在為
      前提，從而執票人行使本票上權利時，就其基礎之原因關係確係有效存在，並
      不負舉證責任。反之，若票據債務人以自己與執票人間所存抗辯之事由，對抗
      執票人，依票據法第十三條規定意旨觀之，固非法所不許，惟應由票據債務人
      就該抗辯事由負舉證之責任。是以上訴人雖又主張：伊授權乙○○簽發系爭本
      票時，與乙○○約定，系爭票據債務完全由乙○○自行負責，上訴人不必負責
      等語，然此為被上訴人所否認，且上訴人復未舉證以實說，其此部分之主張，
      亦不可採。
三、綜上所述，本件上訴人主張為不足採，從而，上訴人請求確認如附表所示本票之
    票據債權不存在，為無理由，應予駁回。從而，原審駁回上訴人請求，經核並無
    不合；上訴意旨指摘原判決不當，求予廢棄改判，不應准許，其上訴應予駁回。
四、本件待証事實已臻明確，兩造其餘攻擊防禦方法，經本院審酌後，認已於本判決
    所為上述判斷不生影響，無逐一論述之必要，併此敘明。
五、據上論結，本件上訴為無理由，依民事訴訟法第四百三十六條之一第三項、第四
    百四十九條第一項、第七十八條，判決如主文。
中　　　華　　　民　　　國　　九十一　　年　　　九　　　月　　 十九 　　日
                            臺灣士林地方法院民事第二庭
~B審判長法官　李玉卿
~B法　　　官　施月燿
~B法　　　官　陳梅欽
右為正本係照原本作成。
本判決不得上訴。
中　　　華　　　民　　　國　　九十一　　年　　　九　　　月　　 二十 　　日
~B法院書記官　蔡佳君
~F0
附表：
    發票人    票面金額         發票日期                到期日
             （新台幣）
    甲○○     二萬元      九十年七月二十三日    九十年十二月二十三日
